臺灣高等法院民事判決　　　　　　　　100年度家上字第235號
上　訴　人　齊孝榮
被 上訴 人　黎碧泉
訴訟代理人　林淑娟律師
上列當事人間請求離婚事件，上訴人對於中華民國100年7月12日
臺灣板橋地方法院100年度婚字第364號第一審判決提起上訴，經
本院於100年12月6日言詞辯論終結，判決如下：
    主      文
上訴駁回。
第二審訴訟費用由上訴人負擔。
    事實及理由
一、被上訴人主張：兩造於民國（下同）93年12月29日結婚，婚
    後未育有子女，婚姻關係現仍存續中，上訴人於婚後不准伊
    與同為越南籍之女性朋友往來，並經常懷疑伊有外遇，而對
    伊有謾罵、甚至毆打之行為，且動輒將伊趕出家門，威脅要
    與伊離婚，伊於98年11月間遭上訴人驅趕離家後，與上訴人
    分居迄今。上訴人上開行為已構成不堪同居之虐待，使伊身
    心受有重大創傷，兩造間婚姻亦因而難以維持等情，爰依民
    法第1052條第1項第3款及同條第 2項之規定，求為擇一准伊
    與上訴人離婚之判決（原審判准被上訴人與上訴人離婚，上
    訴人聲明不服，提起上訴）。答辯聲明求為判決：上訴駁回
    。
    上訴人則以：兩造間僅偶有爭執，次數不多，並未毆打或辱
    罵被上訴人；被上訴人曾在半夜傳簡訊給越南籍男子，經伊
    要求該名男子之僱用人將該男子送回越南；伊不許被上訴人
    與越南籍女性友人往來，係因該等友人皆已離婚，擔心被上
    訴人被帶壞；伊不知被上訴人已取得身分證，之前趕她出去
    只是要嚇她，被上訴人於98年12月18日領得身分證後即離家
    ，似為騙婚，伊沒有錯，不願離婚等語，資為抗辯。上訴聲
    明求為判決：(一)原判決廢棄。(二)被上訴人在第一審之訴駁回
    。
二、經查被上訴人主張兩造於93年12月29日結婚，婚後未育有子
    女，婚姻關係現仍存續中之事實，業據其提出戶籍謄本為證
    （見原審卷15頁及本院卷第 6頁），且為上訴人所不爭執，
    自堪信為真實。
三、按有民法第1052條第 1項以外之重大事由，難以維持婚姻者
    ，夫妻之一方得請求離婚；但其事由應由夫妻之一方負責者
    ，僅他方得請求離婚，民法第1052條第 2項定有明文。婚姻
    是否難以維持，應斟酌婚姻是否已生破綻而無回復之希望，
    亦即該難以維持婚姻之事實，依客觀之標準，是否已達於倘
    處於同一境況，任何人均將喪失維持婚姻之意願而定（最高
    法院94年度台上字第 115號判決意旨參照）。又依上開規定
    ，必構成離婚之重大事由，有可歸責於夫妻之一方，始得由
    他方請求離婚。倘夫妻雙方就該事由均須負責時，應比較衡
    量雙方之有責程度，僅責任較輕之一方，得向責任較重之他
    方請求離婚，如雙方之有責程度相同時，則雙方均得請求離
    婚，以符公平（最高法院95年度台上字第1450號判決意旨參
    照）。經查：
  (一)被上訴人主張兩造結婚後，上訴人不准被上訴人與同為越南
    籍之女性朋友往來，又經常以上訴人外遇為由，謾罵或毆打
    被上訴人，動輒威脅離婚，或趕被上訴人離家，被上訴人於
    98年11月間遭上訴人驅趕離家後，與上訴人分居迄今等情，
    並提出錄音光碟及譯文為證（見原審卷證物袋及33頁）。即
    上訴人亦自認不准被上訴人與越南籍女性友人往來，曾因被
    上訴人在半夜傳簡訊給越南籍男子，而與被上訴人發生爭執
    ，並曾多次說過要離婚及趕被上訴人出去的話，上開錄音光
    碟之男性聲音確為其聲音等語屬實（見原審卷26、37頁）。
  (二)雖上訴人抗辯：因被上訴人之越南籍女性友人皆已離婚，伊
    擔心被上訴人被帶壞，故不許被上訴人與彼等來往，被上訴
    人半夜傳簡訊，伊打電話過去，是一位男性，被上訴人於98
    年12月18日取得身分證後，旋即離家出走，其不知被上訴人
    已取得身分證，之前趕被上訴人出去只是要嚇她云云。惟查
    ，被上訴人離鄉背井，自越南遠嫁來台，人生地疏且舉目無
    親，故常與同在此地之越南籍友人往來，或因有事聯絡而傳
    送簡訊，均屬人之常情，尚不為過，乃上訴人未予諒解及溝
    通，竟一味禁止，並藉此威脅欲將被上訴人逐出家門，嚴重
    損害被上訴人之人格尊嚴。復經原審勘驗上開錄音光碟結果
    ，發現上訴人一直對被上訴人說「出去」，語氣時而大聲、
    時而和緩，並一直指稱被上訴人都在騙人，且辱罵被上訴人
    「幹你娘」，並稱你不喜歡當我的老婆，離婚簽一簽就好了
    ，這樣比較快，你不喜歡當我的老婆就出去；被上訴人回應
    「不出去」，之後即沉默不語；並有聽到上訴人推、拉被上
    訴人出門之聲音，此有勘驗筆錄可稽（見原審卷34頁），亦
    見上訴人有以髒話辱罵被上訴人，並將被上訴人逐出家門。
    上訴人仗侍被上訴人尚未取得身分證件，認其不敢反抗，一
    再對其辱罵叫囂，已非夫妻間應有之相處模式；嗣因發現被
    上訴人已於98年12月18日請領身分證，又屢次當庭表示：「
    （法官問：既然你要趕他出去，為什麼你現在要他回來？）
    答：因為我之前不知道他有身分證，…」、「之前我想跟原
    告（指被上訴人）離婚，現在是原告要離婚但是我不想離婚
    了」、「不願離婚是爭一口氣」（見原審卷37頁及本院卷53
    頁背面），亦見兩造間夫妻情分盡失，上訴人僅為顧及顏面
    始不願離婚。準此，任何人倘處於兩造同一境況，均難期待
    婚姻之繼續，是兩造間婚姻已生重大破綻且無回復之希望，
    顯已難以維持，而上訴人就上開事由之發生，應負較重之責
    任。從而被上訴人依民法第1052條第 2項規定，請求判決准
    予上訴人離婚，於法有據，應予准許。
四、被上訴人依民法第1052條第 2項規定請求判決離婚，既有理
    由，已如前述，則其提起選擇合併之訴，另主張受有不堪同
    居之虐待，併依民法第1052條第1項第3款規定請求判決離婚
    部分，即屬毋庸審酌，附此敘明。
五、綜上所述，被上訴人依據民法第1052條第 2項規定，請求判
    決准與上訴人離婚，自屬應予准許。從而原審判決准如被上
    訴人所請，於法並無不合。上訴論旨指摘原判決不當，求予
    廢棄改判，為無理由，應予駁回。
六、至兩造其餘之攻擊或防禦方法及證據，經斟酌後，認為均不
    足以影響本判決之結果，自無逐一詳予論駁之必要，併此敘
    明。
七、據上論結，本件上訴為無理由，依民事訴訟法第449條第1項
    、第78條，判決如主文。
中    華    民    國   100    年    12    月    27    日
                  民事第七庭
                        審判長法  官  鄭三源
                              法  官  邱  琦
                              法  官  梁玉芬
正本係照原本作成。
如不服本判決，應於收受送達後20日內向本院提出上訴書狀，其
未表明上訴理由者，應於提出上訴後20日內向本院補提理由書狀
（均須按他造當事人之人數附繕本）上訴時應提出委任律師或具
有律師資格之人之委任狀；委任有律師資格者，另應附具律師資
格證書及釋明委任人與受任人有民事訴訟法第466條之1第1項但
書或第2項（詳附註）所定關係之釋明文書影本。如委任律師提
起上訴者，應一併繳納上訴審裁判費。
中    華    民    國   100    年    12    月    28    日
                              書記官  常淑慧
附註：
民事訴訟法第466條之1（第1項、第2項）：
對於第二審判決上訴，上訴人應委任律師為訴訟代理人。但上訴
人或其他法定代理人具有律師資格者，不在此限。
上訴人之配偶、三親等內之血親、二親等內之姻親，或上訴人為
法人、中央或地方機關時，其所屬專任人員具有律師資格並經法
院認為適當者，亦得為第三審訴訟代理人。